臺中高等行政法院判決
　　　　　　　　　　　　　九十四年度訴字第三十八號
　　　　　　　　　　　　　九十.
原　　　告　甲○○
被　　　告　財政部臺灣省中區國稅局
代　表　人　乙○○
訴訟代理人　丙○○
上列當事人間因塗銷禁止處分登記事件，原告不服財政部中華民
國九十三年十二月九日台財訴字第○九三○○五六九八九○號訴
願決定，提起行政訴訟。本院判決如下︰
　　主  文
原告之訴駁回。
訴訟費用由原告負擔。
　　事  實
甲、事實概要：緣欠稅人林進發係神昀企業社負責人，該商號因
    八十六年度營利事業所得稅新台幣（下同）三○七、八七八
    元，逾限繳日期仍未繳納稅款，被告所屬竹南稽徵所（下仍
    稱被告）為保全稅捐，依稅捐稽徵法第二十四條第一項規定
    以八十八年五月十一日中區國稅竹南徵字第八八○○○五五
    四五號函請苗栗縣竹南地政事務所就欠稅人所有坐落苗栗縣
    造橋鄉○○段八九九號土地（持分二分之一，下簡稱系爭土
    地）禁止移轉登記。原告以林進發因繼承取得之上開土地，
    係其父林褔生前出售原告之標的，並經台灣苗栗地方法院九
    十二年十二月二日民事簡易判決林進發應將上開標的所有權
    移轉登記於原告為由，向被告申請塗銷林進發系爭土地之禁
    止處分登記，經被告以九十三年四月廿八日中區國稅竹南四
    字第○九三○○○五七四五號函否准其申請，原告不服，提
    起訴願，亦遭駁回，乃提起本件行政訴訟。
乙、兩造聲明：
一、原告聲明求為判決：訴願決定及原處分均撤銷。
二、被告聲明求為判決：原告之訴駁回。
丙、兩造之陳述：
壹、原告起訴意旨及補充理由略以：
一、物權優先於債權，是民法權利行使之倫理法則，被告對系爭
    土地所為稅捐保全登記係債權之行使，今系爭土地業經法院
    判決，其產權歸屬為原告，被告錯封他人財產，知悉後即應
    塗銷禁止移轉登記之處分，使物權行使者即原告得以辦理產
    權移轉登記，方符前述物權優先法則。而法院既已判決，林
    進發應將系爭土地所有權移轉於原告，欠稅人林進發是「侵
    占自己持有他人之物者」，而被告又將其不法侵占物，加以
    保全登記，形同幫助侵占者抗拒法院判決，該保全登記是有
    背於公序良俗之法律行為，於法（民法第七十二條）無效。
二、被告答辯稱原告所具民事判決，係就原告與他方當事人間，
    因履行契約所為之給付判決，其效力僅於訴訟當事人間，尚
    不及於第三人或行政機關云者。按不動產買賣契約係以移轉
    物權為標的之物權契約，不得混淆為以給付交易物為標的之
    動產買賣契約，指其判決為給付判決。原告之土地買賣契約
    是物權移轉契約，法院之判決是物權確定判決，其效力足以
    排除被告之債權。被告又謂民法第七百五十九條規定所稱判
    決，係指足以生拘束第三人物權效力所為之判決，亦即所謂
    形成判決而言，尚不及於其他判決。查被告並未持有該筆土
    地之物權，被告既非持有物權之第三人，無權主張原告所具
    有之法院判決對其無拘束力，況且此項主張對只有債權而無
    物權之被告，無防禦作用，不能用以對抗原告依據民法第七
    百九十五條取得物權之法院判決，無法動搖原告物權之取得
    。
貳、被告答辯意旨略以：查不動產物權之變更，非經登記不生效
    力，為土地法第四十三條所明定。次查民法關於不動產物權
    之取得、設定、喪失或變更等事項，均係採登記要件主義，
    亦即非經登記，不生效力。至不動產物權因法院之判決而取
    得者，依民法第七百五十九條之規定，雖不以登記為生效要
    件；惟所稱判決，係指足生拘束第三人之物權效力所為之判
    決，亦即所謂「形成判決」而言，尚不及於其他判決，此有
    最高法院四十三年台上字第一○一六號判例可資參照；至原
    告所具臺灣苗栗地方法院九十二年十二月二日之民事判決，
    係就原告與他方當事人間因履行契約關係所為之「給付判決
    」，其效力僅於該訴訟之雙方當事人，尚不及於第三人或行
    政機關，並非上開法條所稱之「形成判決」，未可逕予比附
    援引，原告雖補具臺灣苗栗地方法院九十二年十二月二日之
    判決書，諭示系爭土地應移轉於原告，惟並非撤銷原繼承移
    轉登記，況依稅捐稽徵法第廿四條之規定，禁止財產處分之
    要件以納稅義務人欠繳應納之稅捐為已足，至所禁止處分之
    標的物是否滯欠稅款則在所不問；又被告禁止處分在該判決
    移轉之前，業經管轄地政機關登記有案，尚難逕以嗣後移轉
    判決即據以塗銷原禁止處分登記，自非該當事人間契約關係
    之「給付判決」所能排除。是本件欠稅人未繳清稅款或提供
    相當財產擔保前，被告否准塗銷系爭土地禁止處分登記，並
    無違誤，原告所訴，顯係誤解。
　　理  由
一、按「納稅義務人欠繳應納稅捐者，稅捐稽徵機關得就納稅義
    務人相當於應繳稅捐數額之財產，通知有關機關，不得為移
    轉或設定他項權利；其為營利事業者，並得通知主管機關，
    限制其減資或註銷之登記。」「土地登記，謂土地及建築改
    良物之所有權與他項權利之登記。」「依本法所為之登記，
    有絕對效力。」「不動產物權，依法律行為而取得、設定、
    喪失及變更者，非經登記，不生效力。」「因繼承、強制執
    行、公用徵收或法院之判決，於登記前已取得不動產物權者
    ，非經登記，不得處分其物權。」分別為稅捐稽徵法第二十
    四條第一項、土地法第三十七條第一項、第四十三條及民法
    第七百五十八條、第七百五十九條所明定。次按「稅捐稽徵
    法第二十四條規定，旨在稅捐之保全，故該條第一項所稱『
    納稅義務人欠繳應納稅捐者』一語，係指依法應由納稅義務
    人繳納之稅捐，未於規定期限內稅納者之謂。」為財政部六
    五年十二月卅一日台財稅第三八四七四號函所明釋。
二、本件欠稅人林進發係神昀企業社負責人，該商號因八十六年
    度營利事業所得稅三○七、八七八元，逾限繳日期仍未繳納
    稅款，被告為保全稅捐，依稅捐稽徵法第二十四條第一項規
    定函請苗栗縣竹南地政事務所就欠稅人所有系爭土地禁止移
    轉登記。原告以林進發因繼承取得之上開土地，係其父林褔
    生前出售原告之標的，並經台灣苗栗地方法院九十二年十二
    月二日民事簡易判決林進發應將上開標的所有權移轉登記於
    原告為由，向被告申請塗銷林進發系爭土地之禁止處分登記
    ，經被告否准其申請，原告不服，循序提起本件行政訴訟。
三、原告訴稱：物權優先於債權，是民法權利行使之倫理法則，
    原告之系爭土地買賣契約是物權移轉契約，法院之判決是物
    權確定判決，被告對系爭土地所為稅捐保全登記係債權之行
    使，其效力足以排除被告之債權。系爭土地既經法院判決，
    產權歸屬為原告，被告錯封他人財產，知悉後即應塗銷禁止
    移轉登記之處分，使物權行使者即原告得以辦理產權移轉登
    記，方符前述物權優先法則等語。
四、經查，原告雖於七十七年八月二十六日向林進發之父林福購
    買系爭土地之所有權，嗣因林福死亡，於七十八年間由其繼
    承人林進發及林振通二人繼承而登記為該土地所有權人，原
    告因林進發等二人未依買賣契約將該土地所有權移轉登記予
    其，向台灣苗栗地方法院訴請土地所有權登記，經該法院以
    九十二年度苗簡字第四四二號判決原告勝訴並確定在案，有
    判決書及判決確定證明書在卷可稽。惟林進發係神昀企業社
    負責人，該商號因八十六年度營利事業所得稅三○七、八七
    八元，逾限繳日期仍未繳納稅款，被告為保全稅捐，依稅捐
    稽徵法第二十四條第一項規定以八十八年五月十一日中區國
    稅竹南徵字第八八○○○五五四五號函請苗栗縣竹南地政事
    務所就欠稅人該土地持分二分之一，禁止移轉登記，亦有土
    地登記謄本在卷足佐。次按物權乃直接支配物之權利，債權
    係請求債務人為一定行為之權利，物權有優先於債權之效力
    。查原告雖於七十七年八月二十六日向林進發之父林福購買
    系爭土地之所有權，惟被告為本件租稅債權保全行為時，此
    時該土地所有權尚未移轉登記予原告，原告既尚未取得該土
    地之所有權，而僅有對於出賣人林福請求移轉該土地所有權
    之債權。準此，出賣人林福之繼承人林進發及林振通二人於
    七十八年間繼承該土地，林進發因積欠八十六年度營利事業
    所得稅，被告為保全稅捐，依稅捐稽徵法第二十四條第一項
    規定函請苗栗縣竹南地政事務所就林進發該土地持分二分之
    一，禁止移轉登記，原告自不得主張其對林福之上開買賣系
    爭土地債權優先於被告之稅捐債權，原告嗣後雖取得台灣苗
    栗地方法院九十二年度苗簡字第四四二號勝訴判決，然該判
    決為出賣人林福之被繼承人林進發及林振通二人應將該土地
    所有權移轉登記予原告，此判決為給付判決，並非如形成判
    決一經判決即生發生法律關係及物權變動之效力，又該判決
    在被告上開函地政機關禁止處分系爭土地之後，原告自不得
    以此排除被告所為稅捐債權保全之處分，原告主張其因取得
    上開法院勝訴判決，有物權之優先效力，被告應塗銷系爭土
    地之禁止處分登記，自屬無據。
五、從而，原告於九十三年六月十六日以上開事由，向被告申請
    塗銷林進發系爭土地之禁止處分登記，經被告否准其申請，
    依上開規定及說明，並無違誤，原告請求均予撤銷，為無理
    由，其訴應予駁回。
據上論結，本件原告之訴為無理由，依行政訴訟法第一百九十五
條第一項後段、第九十八條第三項前段，判決如主文。
中　　華　　民　　國　　九十四　年　三　月　廿三　　　日
                  第三庭審判長法  官　沈　應　南
                              法  官　林　秋　華
                              法  官　許　武　峰
以上正本證明與原本無異。
如不服本判決，應於判決送達後20日內向本院提出上訴書狀，其
未表明上訴理由者，應於提起上訴後20日內向本院提出上訴理由
書（須依對造人數附具繕本）；如於本判決宣示或公告後送達前
提起上訴者，應於判決送達後20日內補提上訴理由書（須附繕本
）。未表明上訴理由者，逕以裁定駁回。
提起上訴應預繳送達用雙掛號郵票390元（34元及5元郵票各10份
)。
中　　華　　民　　國　　九十四　年　三　月　廿三　　　日
                              書記官  王  永  慶
